臺灣高等法院臺中分院刑事判決　　　　　　民國九十三年度上易字第一三二三號
　　 上　訴 　人
　　 即　被　 告　丁○○
　　　選任辯護人　許漢鄰
　　　上　訴　人
　　　即　被　告　庚○○
　　　右　一　人
　　　選任辯護人　許漢鄰
右上訴人等因竊盜案件，不服臺灣南投地方法院中華民國九十三年八月十七日第一審
判決（民國九十三年度易字第三四號，起訴案號：臺灣南投地方法院檢察署民國九十
二年度偵字第三八六一號），提起上訴，本院判決如左：
    主  文
原判決關於丁○○、庚○○、乙○○部分撤銷。
丁○○結夥三人以上竊盜，累犯，處有期徒刑柒月。
庚○○、乙○○結夥三人以上竊盜，各處有期徒刑陸月，如易科罰金，均以佰元折
算壹日。
　  事  實
一、丁○○曾於民國（下同）八十八年間因傷害案件，經原法院以八十八年簡上字第
    二九號判決判處有期徒刑五月，於八十八年十月十五日易科罰金執行完畢。緣桃
    芝颱風造成南投縣信義鄉○○村○○段二三七地號之國有河川地之行水區內土石
    堆置，且無人看管，吳錫樟、壬○○（均另案審理）認有機可趁，乃共同基於意
    圖為自己不法所有之犯意聯絡，謀議竊取前開地號土地上之土石，渠等並與丙○○（已被判處罪刑確定在案）商議，由丙○○對外佯稱係前開地號土地之地主，
    於九十二年十月一日上午，推由吳錫樟僱用知情之丁○○在前開國有土地上擔任
    現場負責人，並當場從事灑水之工作，復由丁○○僱用知情之庚○○、不知情之
    癸○○（已被判決諭知無罪確定在案）分別駕駛挖土機挖取砂石，及知情之司機
    乙○○駕駛營業用大貨車（以下簡稱砂石車），擬將所挖取之砂石外運至南投縣
    水里鄉萬寶山、上鼎砂石場堆放，嗣於同日十時五十分許，庚○○正將所挖取之
    砂石裝入砂石車之時為警當場查獲，並扣得庚○○所駕駛之挖土機一台、乙○○
    所駕駛之砂石車一輛及出貨單據一張。
二、案經南投縣政府警察局信義分局報請臺灣南投地方法院檢察署檢察官偵查起訴。
    理  由
一、訊據上訴人即被告（下稱被告）丁○○、庚○○、乙○○固坦承有於右揭時、地
    ，由被告庚○○駕駛挖土機、被告乙○○載運砂石之事實，惟均矢口否認有何竊
    盜犯行，被告丁○○辯稱：吳釣樟、壬○○告訴伊本案砂石之挖取係屬合法，而
    受僱於吳錫樟、壬○○在現場整地，並無盜採砂石云云；被告庚○○則辯稱：伊
    係受雇於丁○○幫忙整地云云；被告乙○○則辯稱：還未載運砂石，並無盜採之
    意云云。經查被告丁○○於查獲當時係在右揭地點灑水，並僱用被告庚○○、乙○○挖取砂石、駕駛砂石車載運砂石等情，業據被告等及同案被告癸○○、共犯
    丙○○供承在卷，且有經濟部水利署第四河川局現場取締紀錄二紙、現場簡圖、
    測繪圖各一紙、現場照片十張在卷可稽（見偵查卷第二一至二四頁、第五三頁）
    ，而經原審會同南投縣水里地政事務所人員履勘現場結果，案發地點係屬南投縣
    明德段二三七地號土地，目視所及之處並無河床溪流，而挖取地點之地貌與查獲
    時已有明顯不同，惟仍可辨識查獲時挖土機所在位置之陡坡及砂石車停放地勢較
    低之區域等情，有勘驗筆錄、土地複丈成果圖及現場照片十七張附卷可稽。又被
    告庚○○正將所挖取之砂石裝入砂石車之時，即為警當場查獲乙節，亦經查獲本
    案之員警戊○○於本院審理時供證明確。被告丁○○、庚○○、乙○○雖均以前
    情置辯，然被告丁○○於九十二年十月一日警訊已則自承：「我當時有在現場，
    我是現場負責人。庚○○、癸○○及乙○○是我所僱用的。開挖之土方原先是預
    定運往水里鄉新山村上鼎砂石股份有限公司置放，但是因土方不能外運，所以我
    另預定要置放在信義鄉○○段一○五五號地主陳永忠的土地上。明德村（辛○○
    ）和地主（丙○○）是有告訴我要去申請，但我並不知道他二人是否有去申請」
    等語（見偵查卷第十一頁反面至十二頁反面），與被告乙○○於九十二年十月一
    日警訊時所稱：「當時我在信義鄉三十甲溪（地號：明德段二三七號）駕駛車號
    ＨＳ－九六○號砂石車要載運土方，現場有現場負責人丁○○及挖土機駕駛庚○○。我自己到現場向丁○○應徵該工作。警方所查扣之合益實業有限公司車輛廠
    商收執聯係代表出貨單，客戶名稱（「萬寶山」）係丁○○交代我這樣寫」等語
    （見偵查卷第十三至十四頁），及被告庚○○於九十二年十月一日警訊時所稱：
    「當時我在該處開挖土機在挖土方，另有三人在現場，其中癸○○也是開另一輛
    挖土機、一名開ＨＳ－九六○號大貨車的司機（我不認識他）及現場負責人丁○○等在場，是丁○○叫我去開挖的」等語（見偵查卷第十五頁至十六頁反面），
    互核相符，雖被告等均辯稱係因看到系爭陳情書，才以為可以作云云，惟觀諸前
    開陳情書，其內容以明德村村長與被告丙○○等共三十人之名義請求協助土石清
    除之工作，並無任何系爭地號土地權利內容或證明文件，被告等所稱係因陳情書
    而認為有權開挖云云，尚難採信。又被告丁○○於原審改列證人時改證稱：「庚○○、乙○○及癸○○是壬○○跟吳錫章叫我找的。我不知道工資如何算，他們
    要跟壬○○、吳錫樟算，我不清楚。因為蔡、吳二人跟我說有土石流要整地。我
    有看過丙○○，丙○○是與蔡、吳二人接觸」等語，被告乙○○改列證人時亦改
    稱：「我當時回去開車，剛把車停好警察就來了。警察查扣的收執聯是我晚一點
    要到砂石廠，要把砂石載走，我先寫好放在那邊。我要到晟峰砂石場去載，都沒
    有載到，所以沒有談到錢」等語，被告庚○○改列證人時亦證稱：「我們是因為
    透過朋友介紹，一小時一千元的工資作整地。我們沒有挖砂石，只是把高的土弄
    到低的地方。我不知道為何會有砂石車在現場」等語（均見原審九十三年七月二
    十一日審判筆錄），顯係臨訟卸責之詞，亦不足採。至於證人甲○○於本院所證
    係受壬○○所僱用乙節，核與其在警訊時所為之供述不符，不予採信。證人癸○○於本院證稱：伊未將砂石放入被告乙○○之車斗內云云，證人丙○○於本院證
    稱：與伊接洽之人係吳錫樟，伊不知負責人係何人，丁○○自稱為負責人云云，
    證人辛○○於本院證稱：因桃芝颱風帶來土石流，村民提出陳情，伊將陳情書轉
    給鄉公所，鄉公所覆稱經費不足，無法辦理，適吳錫樟前來找伊，伊即帶同會見
    理事長丙○○云云，均無法為有利於被告等之認定。被告丁○○、庚○○以證人
    之身分於本院所為之證言，均屬圖卸自己刑責及護其他共犯之詞，亦無可採，
    併此明。綜上所述，本件事證明確，被告等犯行均堪予認定。
二、核被告丁○○、庚○○、乙○○所為，均係犯刑法第三百二十一條第一項第四款
    之結夥三人以上竊盜罪。按共同正犯之意思聯絡，原本以數人間直接發生為限，
    即有間接聯絡者，亦包括在內，如甲分別邀約乙、丙犯罪，雖乙、丙間彼此並無
    直接之聯絡，亦無礙於其為共同正犯之成立，最高法院七十七年台上字第二一三
    五號判例可資參照，是本件被告等與丙○○、吳錫樟、壬○○彼此間有犯意聯絡
    、行為分擔，均係共同正犯。被告丁○○利用不知情之癸○○盜採國有砂石，係
    間接正犯。查被告丁○○曾於八十八年間因傷害案件，經原法院以八十八年簡上
    字第二九號判決判處有期徒刑五月，於八十八年十月十五日易科罰金執行完畢，
    有臺灣高等法院被告全國前案紀錄表一紙在卷可按，其於有期徒刑執行完畢後，
    五年以內再犯本件有期徒刑以上之罪，為累犯，應依法加重其刑。原審對於被告
    等予以論罪科刑，固非無見，惟查被告等與丙○○、吳錫樟、壬○○，均係共同
    正犯，而原判決僅認定被告等係共同正犯，即有未合，被告等上訴均否認犯罪，
    指摘原判決不當，雖無足取，然原判決既關於被告等部分既有上述可議之處，即
    屬無可維持，仍應由本院將原判決此部分予以撤銷改判，爰審酌被告等素行、智
    識程度、犯罪之動機、目的、手段、所生危害及被告等犯後均否認犯行等一切情
    狀，分別量處如主文第二項、第三項所示之刑，並就被告庚○○、乙○○部分均
    諭知易科罰金之折算標準。扣案之挖土機一輛，雖為被告庚○○所有，扣案之砂
    石車一輛雖係被告乙○○所有，然均非專供犯罪之用，均不為沒收之諭知。
三、據上論斷，應依刑事訴訟法第三百六十九條第一項前段、第三百六十四條、第二
    百九十九第一項，刑法第二十八條、第三百二十一條第一項第四款、第四十七條
    、第四十一條第一項前段，罰金罰鍰提高標準條例第二條，判決如主文。
本案經檢察官己○○到庭執行職務。
中     華     民     國     九十三     年     十二     月    二十八     日
                                   臺灣高等法院臺中分院刑事第十庭
                                       　審判長法  官　林  照  明
                                             　法　官  林  清  鈞
                                            　 法　官　吳　重　政
右正本證明與原本無異。
不得上訴。
                                               書記官  劉  建  智
中     華     民     國     九十四     年      一      月      四       日
附錄：
刑法第三百二十一條第一項第四款
犯竊盜罪而有左列情形之一者，處六月以上五年以下有期徒刑：
四  結夥三人以上而犯之者。
                                                              　　　　　Ｆ
